臺灣士林地方法院刑事判決　　　　　　96年度交簡上字第24號
上　訴　人
即　被　告　甲○○
上列上訴人即被告因過失傷害案件，不服本院士林簡易庭中華民
國96年1 月13日所為96年度士交簡字第112 號第一審刑事簡易判
決（聲請簡易判決處刑案號：臺灣士林地方法院檢察署95年度偵
緝字第1106號），提起上訴，本院管轄之第二審合議庭判決如下
：
    主  文
原判決撤銷。
甲○○因過失傷害人，處拘役伍拾日，如易科罰金以銀元佰元
即新台幣玖佰元折算壹日。緩刑貳年。
    事  實
一、甲○○於民國94年10月16日凌晨4 時許，駕駛車牌號碼L6-2
    423 號自小客車，沿臺北市○○區○○路由東往西方向行駛
    ，於右轉行經石牌路2 段201 號前之際，本應注意車前狀況
    ，並隨時採取必要之安全措施，而依當時情形，又無不能注
    意之情事，竟疏於注意及此，自後追撞同向在前，正停等紅
    燈，由乙○○駕駛之車牌號碼CO-4190 號自用小客車，致乙
    ○○受有背部、頸部挫傷等傷害。甲○○於肇事後，經警據
    報前往處理，並即向到場處理員警自承為肇事者並陳述肇事
    情節，表明願負賠償責任及接受裁判之意，始悉上情。
二、案經甲○○自首暨乙○○訴由臺北市政府警察局北投分局報
    告臺灣士林地方法院檢察署檢察官聲請簡易判決處刑。
    理  由
一、上開事實迭據被告甲○○於警詢、偵查及本院審理中坦承不
    諱，核與證人即告訴人乙○○所證之事發經過大致相符（95
    年3 月18日警詢筆錄，第5635號卷第7 頁），並有興漢聯合
    中醫診所95年2 月21日診斷證明書、楠桐中醫聯合診所診斷
    證明書各1 紙在卷可稽，被告上開自白，核與事實相符，應
    可以採信。而按「汽車行駛時，駕駛人應注意車前狀況及兩
    車併行之間隔，並隨時採取必要之安全措施。」，道路交通
    安全規則第94條第3 項定有明文。查被告於案發時疏未注意
    車前狀況，依當時情形又無不能注意之情事，竟疏於注意及
    此，自後追撞同向在前，正停等紅燈，由乙○○駕駛之車牌
    號碼CO-4190 號自用小客車，致乙○○受有背部、頸部挫傷
    等傷害，被告確有未注意車前狀況，隨時採取必要安全措施
    之過失，應甚明確。又被告前揭過失，肇致乙○○受有背部
    、頸部挫傷等傷害，亦如前述，被告之過失行為與告訴人所
    受傷害間顯具有相當因果關係，堪以認定。綜上所述，本件
    事證明確，被告過失傷害犯行，洵堪認定，應依法論科。
二、核被告所為，係犯刑法第284 條第1 項前段之過失傷害罪。
    被告行為後，刑法於94年2 月2 日修正公布，95年7 月1日
    施行，其中修正第2 條（新舊法之比較適用）、第33條第5
    款（罰金刑）、第62條（自首）等規定。其中刑法第2 條係
    規範行為後法律變更所生新舊法律比較適用之準據法，是刑
    法第2 條本身雖經修正，但該條文既屬適用法律之準據法，
    本身尚無比較新舊法之問題，應逕適用裁判時即修正後刑法
    第2 條規定以決定適用之刑罰法律，先予敘明。再者，行為
    後法律有變更者，適用行為時之法律。但行為後之法律有利
    於行為人者，適用最有利於行為人之法律，修正後刑法第2
    條第1 項定有明文。
  (一)罰金刑部分，刑法分則編各罪所定罰金刑之貨幣單位原為銀
    元，修正前刑法第33條第5 款規定：「罰金：1 元（銀元）
    以上。」，而依罰金罰鍰提高標準條例規定，就72年6 月26
    日前修正之刑法部分條文罰金數額提高2 至10倍，其後修正
    者則不提高倍數，並依現行法規所定貨幣單位折算新台幣條
    例規定，以銀元1 元折算新台幣3 元；修正後刑法第33條第
    5 款規定：「罰金：新台幣1,000 元以上，以百元計算之。
    」，刑法第33條第5 款所定罰金貨幣單位經修正為新台幣後
    ，刑法分則各罪所定罰金刑之貨幣單位亦應配合修正為新臺
    幣，為使刑法分則編各罪所定罰金之最高數額與刑法修正前
    趨於一致，乃增訂刑法施行法第1 條之1 ：「中華民國94年
    1 月7 日刑法修正施行後，刑法分則編所定罰金之貨幣單位
    為新台幣。94年1 月7 日刑法修正時，刑法分則編未修正之
    條文定有罰金者，自94年1 月7 日刑法修正施行後，就其所
    定數額提高為30倍。但72年6 月26日至94年1 月7 日新增或
    修正之條文，就其所定數額提高為3 倍。」；從而，刑法分
    則編各罪所定罰金刑之最高數額，於上開規定修正後並無不
    同，惟修正後刑法第33條第5 款所定罰金刑最低數額，較之
    修正前提高，自以修正前刑法第33條第5 款規定有利於被告
    。
  (二)關於自首部分，被告行為時之刑法第62條規定：「對於未發
    覺之罪自首而受裁判者，減輕其刑。但有特別規定者，依其
    規定。」，至95年7 月1 日施行之刑法第62條則規定：「對
    於未發覺之罪自首而受裁判者，得減輕其刑。但有特別規定
    者，依其規定。」，比較修正前後之自首規定之法律效果，
    以修正前之規定「必減輕其刑」較修正後之「得減輕其刑」
    有利於被告。
  (三)依上所述，本件經綜合觀察全部罪刑比較之結果，依修正後
    刑法第2 條第1 項前段規定，應適用修正前刑法第33條第5
    款規定，及修正前刑法第62條前段規定，對被告較為有利。
  (四)另修正刑法係自95年7 月1 日起施行，在此之前，刑法分則
    編有關罰金刑之貨幣單位係銀元；且依刑法分則編應處罰金
    者，應適用罰金罰鍰提高標準條例第1 條之規定；亦即應按
    各該具體條文制定或修正之時間先後，定其提高之倍數。惟
    被告行為後，刑法施行法增訂第1 條之1 ，於95年6 月14日
    經總統公布，並自同年7 月1 日起施行；該條規定：「中華
    民國94年1 月7 日刑法修正施行後，刑法分則編所定罰金之
    貨幣單位為新台幣。94年1 月7 日刑法修正時，刑法分則編
    未修正之條文定有罰金者，自94年1 月7 日刑法修正施行後
    ，就其所定數額提高為30倍。但72年6 月26日至94年1 月7
    日新增或修正之條文，就其所定數額提高為3 倍」。亦即自
    95年7 月1 日起，刑法分則編所定罰金之貨幣單位，由原來
    之銀元改為新台幣；且94年1 月7 日刑法修正時，刑法分則
    編未修正之條文定有罰金者，自95年7 月1 日起，有關罰金
    之數額提高為30倍。刑法第284 條第1 項前段之罪自24年7
    月1 日施行後即未再修正，依增訂刑法施行法第1 條之1 之
    規定，其罰金以新台幣為單位，數額應提高30倍。此與增訂
    前之罰金以銀元為單位，且適用罰金罰鍰提高標準條例第1
    條前段之結果應提高10倍，而新台幣與銀元之比例為1 ：3
    ，換算結果亦為30倍者，並無不同。亦即增訂刑法施行法第
    1 條之1 之意旨，僅在使刑法規範之罰金刑之貨幣單位，一
    律改為新台幣，並使增訂前後有關罰金刑提高之倍數一致，
    對被告而言，並無有利、不利之比較適用之問題，且此增訂
    之規定應屬罰金罰鍰提高標準條例第1 條但書之情形，當無
    同條前段規定之適用，自應逕行適用刑法施行法第1 條之1
    之規定。
三、被告於肇事後，在未被有偵查犯罪職權之公務員發覺前，即
    向到場處理員警自承為肇事者，陳述肇事情節，並無拒絕接
    受裁判之意，而自首犯罪事實等情，除經被告陳明在卷外，
    核與證人即告訴人乙○○於本院審理時證述相符（參見本院
    96年5 月3 日審判筆錄第6 頁）。是被告既已於員警到場處
    理時，自承為肇事者，而對於未發覺之罪自首而受裁判，復
    允諾告訴人願負賠償責任，已符合自首條件，顯無疑義，不
    能以到場處理員警據被告與告訴人表明願意私下和解，簡省
    處理流程，即認被告不符自首要件，是仍應依修正前刑法第
    62條前段自首之規定，減輕其刑。
四、原審以被告罪證明確，予以論罪科刑，固非無見。惟查，本
    件被告於案發後自首，已如前述，原審漏未認定被告自首之
    情，尚有疏漏；參以被告於原審判決後，已與告訴人經臺北
    市內湖區調解委員會調解成立，除強制險理賠部分外，並願
    給付告訴人新台幣（下同）42,000元，且已如數給付等情，
    除據證人即告訴人乙○○證述在卷（參見本院96年5 月3日
    審判筆錄第7 頁），並有經本院民事庭核定之臺北市內湖區
    公所調解委員會96年度民調字第32號調解書可稽（附本院96
    年度核字第395 號民事卷），原審未及審酌及此，亦有未合
    。是被告上訴意旨指陳原審量刑過重，復未及審酌其已與告
    訴人調解成立等情，非無理由，自應由本院予以撤銷改判。
    爰審酌被告前無犯罪科刑之紀錄，素行尚可，有臺灣高等法
    院被告前案紀錄表1 紙在卷足稽，其犯行致生告訴人所受傷
    害之程度、犯後均迭坦承犯行，態度尚稱良好、肇事後已於
    原審判決後與告訴人調解成立並賠償其損害，並其一時失察
    ，過失犯罪，及其智識程度等一切情狀，量處如主文第2 項
    所示之刑。又修正前刑法第41條第1 項前段規定：「犯最重
    本刑為5 年以下有期徒刑以下之刑之罪，而受6 個月以下有
    期徒刑或拘役之宣告，因身體、教育、職業、家庭之關係或
    其他正當事由，執行顯有困難者，得以1 元以上3 元以下折
    算1 日，易科罰金。」，而被告行為時之易科罰金折算標準
    ，依95年7 月1 日修正條文施行前罰金罰鍰提高標準條例第
    2 條之規定（該條業經總統於95年5 月17日公布刪除，並自
    95年7 月1 日失效），就其原定數額提高為100 倍折算1 日
    ，則被告行為時之易科罰金折算標準，應以銀元100 元至
    300 元折算1 日，經折算為新台幣後，係以新台幣300 元至
    900 元折算為1 日；惟修正後刑法第41條第1 項前段則規定
    ：「犯最重本刑為5 年以下有期徒刑以下之刑之罪，而受6
    個月以下有期徒刑或拘役之宣告者，得以新台幣1,000 元、
    2, 000元或3,000 元折算1 日，易科罰金。」，比較修正前
    後之易科罰金折算標準，依修正後刑法第2 條第1 項前段規
    定，應適用修正前刑法第41條第1 項前段及修正前罰金罰鍰
    提高標準條例第2 條之規定定其易科罰金之折算標準，以示
    懲儆。
五、末按被告行為後，刑法有關緩刑之規定雖亦經修正，惟緩刑
    之規定，並非關於行為可罰性之刑罰法律規範，而係屬刑之
    執行規範，並無新刑法第2 條第1 項之適用。故犯罪在新法
    施行前，於新刑法施行後裁判，關於緩刑之宣告，自應適用
    修正後刑法第74條之規定，此有最高法院95年度第8 次刑事
    庭會議紀錄可考。查被告前未曾因故意犯罪而受有期徒刑以
    上刑之宣告，有臺灣高等法院被告前案紀錄表1 紙附卷可查
    ，本院審酌被告因一時疏忽，誤觸刑章，情節非重，且於事
    後已與告訴人調解成立，按章履行，經此偵審程序之教訓，
    當知所警惕，信無再犯之虞，因認其所受宣告之刑以暫不執
    行為適當，爰併諭知緩刑2 年，以啟自新。
據上論斷，應依刑事訴訟法第455 條之1 第1 項、第3 項、第36
9 條第1 項前段、第364 條、第299 條第1 項前段，刑法第2條
第1 項、第284 條第1 項前段、第74條第1 項第1 款、修正前刑
法第41條第1 項前段，修正刪除前罰金罰鍰提高標準條例第2 條
，刑法施行法第1 條之1 第1 項、第2 項前段，現行法規所定貨
幣單位折算新台幣條例第2 條，判決如主文。
本案經檢察官檢察官洪三到庭執行職務。
中　　華　　民　　國　　96　　年　　5 　　月　　17　　日
                  刑事第六庭審判長法  官  李育仁
                                  法  官  黃雅君
                                  法  官  許辰舟
以上正本證明與原本無異。
本件不得上訴。
                                  書記官  洪忠改
中　　華　　民　　國　　96　　年　　5 　　月　　17　　日
